臺灣高雄地方法院民事判決　95年度重訴字第340號
原　　　告　甲○○
訴訟代理人　陳惠菊律師
被　　　告　大永門窗企業有限公司
法定代理人　乙○○
訴訟代理人　陳豐裕律師
上列當事人間請求損害賠償事件，本院於民國96年10月24日言詞
辯論終結，判決如下：
    主  文
被告不得以侵害原告新型第175389號「窗戶遮陽板定位結構改良
（二）」專利，為製造、販賣之要約及販賣之行為。
原告其餘之訴駁回。
訴訟費用由被告負擔。
    事  實  及  理  由
一、按訴狀送達後，原告不得將原訴變更或追加他訴，但擴張或
    減縮應受判決事項之聲明者，不在此限，民事訴訟法第255
    條第1項第3款定有明文。原告起訴原聲明：(一)被告應給付原
    告新台幣（下同）5,685,570元及自起訴狀繕本送達翌日起
    至清償日止，按年息5%計算之利息。(二)被告不得就遮陽板及
    其他同種類侵害新型第17389號「窗戶遮陽板定位結構改良
    （二）」專利（下稱系爭專利）之產品，有製造、為販賣之
    要約、販賣、使用或為上述目的而為進口等行為。嗣起訴後
    ，減縮其聲明為被告不得就系爭專利，有製造、為販賣之要
    約、販賣、使用或為上述目的而為進口等行為。經核屬減縮
    應受判決事項之聲明，揆諸首揭規定，於法有據，核先敘明
    。
二、原告主張：原告創作之「窗戶遮陽板定位結構改良（二）」
    新型專利（下稱系爭專利遮陽板），業經經濟部智慧財產局
    （下稱智財局）核發新型第175389號專利證書在案，專利期
    間自民國90年6 月23日起至99年12月7 日止。被告自90年7
    月至92年7 月間為原告研發遮陽板之經銷商，對原告具有上
    開專利權知之甚詳。惟被告明知95年7 月1 日售予訴外人丙
    ○○○○○○○（下稱善業建材行）之遮陽板（下稱系爭遮
    陽板），與原告系爭專利遮陽板之定位結構改良產品之核心
    技術相同，竟仍製造販售致生侵害原告專利權；嗣訴外人林
    桐玉即原告之父於同日向善業建材行購入系爭遮陽板，原告
    始知上情。爰依專利法第108 條準用第84條規定請求排除侵
    害等情，聲明：如主文第1 項所示。
三、被告則以：伊販賣之遮陽板均係訴外人王麗雲所製造，而王
    麗雲製造之遮陽板已取得新型第225889號「浪板遮雨棚之結
    構（三）」專利，且被告販售之遮陽板產品並無如系爭專利
    遮陽板有二支撐板20之側翼200 外端，係彎折區隔有開口相
    向可供窗框1 之左、右樑11、12上之定位壁13外嵌入嵌接槽
    22，且在嵌接槽22槽壁向槽內沖壓凸伸的彈性片220 ，該彈
    性片220 的左右側會與嵌接槽22的槽壁分開，使彈性片220
    會具有彈性以將嵌入嵌入槽22內的定位壁13迫等設置，即與
    原告之改良結構不同。況原告購買之系爭遮陽板並非被告販
    售予善業建材行的，被告並未侵害其專利權等語置辯，並聲
    明：原告之訴駁回。
四、兩造不爭執及爭執事項：
  (一)兩造不爭執事項如下，並有經濟部智慧財產局核發之中華民
    國新型第175389號專利證書、善業建材行統一發票1 紙在卷
    （見本院卷(一)第10頁、第11頁）為憑，堪信為真。
  1.原告自90年6 月23日起至99年12月7 日止，擁有智財局核發
    新型第175389號「窗戶遮陽板定位結構改良（二）」專利權
    。
  2.林桐玉於95年7 月1 日向善業建材行購入鋁鐵窗及系爭遮陽
    板1 組，價值為1,900 元。
  (二)兩造爭執事項：
  1.林桐玉購入的系爭遮陽板是否係被告售予善業建材行之產品
    ？
  2.原告主張被告侵害系爭專利，有無理由？
五、本院之判斷如下：
  (一)、林桐玉購買的系爭遮陽板是否係被告售予善業建材行之產
      品？
  1.經查，原告主張林桐玉購買的系爭遮陽板，係向善業建材行
    所購得乙節，為兩造所不爭，並經善業建材行法定代理人鄭
    素珍到庭陳述屬實（見本院卷第77頁），復有善業建材行95
    年7 月1 日開立之統一發票1 紙（同上卷第11頁）在卷可稽
    ，固堪認定。次查，鄭素珍到庭陳稱：伊售予林桐玉之系爭
    遮陽板係向被告買來的，林桐玉前來購買時，恰巧沒貨，伊
    請他隔天再來，發票是伊開給林桐玉的，貨是發票當天早上
    請司機去大永公司載的，到貨了，伊沒有拆開，就直接請林
    桐玉到建材行來拿取等語在卷（同上卷第79頁），核與證人
    林桐玉到庭證稱：系爭遮陽板係伊向鄭素珍及她先生購買，
    她先生有說是向大永公司買來的等語（同上卷第77頁至78
    頁）大致相符。衡諸被告並不否認其與善業建材行間有業務
    往來，而被告與善業建材行更未有何怨隙，果善業建材行售
    予林桐玉之系爭遮陽板非自被告處購得，鄭素珍豈會任意指
    摘上情，顯見鄭素珍前揭所述，應非子虛，足證善業建材行
    售予林桐玉之系爭遮陽板，係自被告處購入無訛。
  2.被告雖又否認林桐玉向善業建材行購買之系爭遮陽板與審理
    中提出送請鑑定之遮陽板，並非同一之產品，而該產品亦非
    被告販售之物云云，惟查，林桐玉向善業建材行購買之系爭
    遮陽板確係購自被告處，業經認定如前，則被告空言否認原
    告提出之送鑑定產品亦非向善業建材行所購買之物品，復未
    能舉證以實其說，自難遽採。
  (二)原告主張被告侵害系爭專利，有無理由？
  1.經查，本院將系爭遮陽板與專利遮陽板送請國立中正大學（
    下稱中正大學）鑑定，依據全要件鑑定原則，並針對原告所
    有系爭專利申請範圍之構成要件及技術特徵（即一窗框、一
    遮陽板、側翼與定位壁之結合）與系爭遮陽板之構成要件及
    技術內容進行逐項比對，並作成「成全要件原則分析表」，
    其鑑定結果認：系爭遮陽板之技術構成要件和原告所有系爭
    專利範圍相符，因而認系爭遮陽板與系爭專利範圍實質相同
    等情，有中正大學96年2 月10日專利侵權鑑定技服報告書（
    見本院卷第166 頁至191 頁）在卷為憑，堪予認定。
  2.次查，被告雖抗辯中正大學所為之鑑定並未採用逆均等論，
    故不足以認定系爭遮陽板與專利遮陽板專利範圍相同云云。
    惟，本院就上揭疑點函詢中正大學後，經覆以：逆均等論又
    稱消極均等論，係為防止專利權人任意擴大申請專利範圍之
    文義範圍，而對申請專利範圍之文義予以限縮，若待鑑定對
    象已為申請專利範圍之文義範圍所涵蓋，但待鑑定對象係以
    實質不同之技術手段達到實質相同之功能或結果時，則阻卻
    文義讀取，應判斷未落入專利權文義範圍。本鑑定案的待鑑
    對象包含一窗框、一遮陽板、二側翼，其構造完全符合專利
    案申請範圍之『文義讀取』，並且各項技術構成的形狀和功
    能皆和專利案專利說明書的圖式和功能實質相同，所以待鑑
    物是以實質相同之技術手段達成實質相同之功能和結果，因
    此被告如主張逆均等論，並不會產生不一致的鑑定結論，鑑
    定結果仍然是待鑑定物與新型第175389號專利（公告443408
    號）的申請專利範圍為實質相同。」等情，有中正大學96年
    4 月30日96研鑑字第Ｃ04號鑑定技服報告補充說明書（見本
    院卷第209-211 頁）在卷足稽，顯見本件縱採逆均等論原則
    ，系爭遮陽板與原告專利遮陽板新型專利範圍仍實質相同，
    益證原告主張被告販售系爭遮陽板侵害其專利權等情，堪可
    採信。是被告前揭所辯，洵不足採。
  3.又查，被告主張伊賣給善業建材行之遮陽板，是伊向王麗雲
    購買，且王麗雲已取得新型第225889號專利（見本院卷第53
    頁），伊所販賣之遮陽板是依據王麗雲之專利製作，並未侵
    害原告專利權云云。惟查，系爭遮陽板確係被告賣給善業建
    材行乙節，業如前述。再查，王麗雲固取得新型第225889號
    專利，且前於91年4 月3 日以原告所有遮陽板之新型專利不
    具有專利性等理由，向智財局申請舉發、撤銷原告專利。然
    該舉發案，經智財局94年6 月27日審定結果認舉發不成立（
    見本院卷(一)第147 頁至150 頁）乙節，有智財局94 智 專三
    06020 字第9420590820號專利舉發審定書（見本院卷第147-
    151 頁）在卷可憑，則原告具有遮陽板之新型專利，自難再
    予否認；況被告縱另有販售王麗雲取得之專利遮陽板行為，
    然與其是否有侵害原告系爭專利，亦屬無涉，實難遽為其未
    侵害系爭專利之理由，則被告此部分辯稱云云，自難憑採。
  4.末按，專利係採公示制度，被告自90年7 月起至92年7 月止
    曾經銷原告之專利遮陽板，則其對所出售之系爭遮陽板確有
    侵害原告新型專利權乙節，自應知之甚詳。其擅自製造系爭
    遮陽板，並將之販賣與他人，顯已侵害原告享有之新型專利
    權無訛，從而，原告主張受侵害各節，即屬有據。
六、按新型專利權受侵害時，專利權人得請求賠償損害，並得請
    求排除其侵害，有侵害之虞者，得請求防止之，專利法第10
    8 條準用第84條第1 項定有明文。本件原告雖主張依專利法
    第108 條準用第84條規定，請求命被告不得有製造、為販賣
    之要約、販賣、使用或為上述目的而進口等行為等語，惟被
    告僅為製造、販賣之行為，是原告請求被告就系爭專利，不
    得製造、為販賣之要約、販賣之行為，為有理由，逾此部分
    之請求，則無理由。本院認被告已為侵害行為之事實，宜依
    民事訟法79條規定，命由被告之一造負擔訴訟費用之全部，
    併予敘明。
七、本案事證已臻明確，兩造其餘主張陳述及所提之證據，核與
    判決結果不生影響，毋庸一一論列，併此敘明。
八、據上論結、本件原告之訴為一部有理由、一部無理由，爰依
    民事訴訟法第79條，判決如主文。
中　　華　　民　　國　　96　　年　　11 　　月　23　　日
                  民事第六庭    法　官　陳銘珠
以上正本證明與原本無異。
如不服本判決，應於送達後20日內，向本院提出上訴狀並表明上
訴理由，如於本判決送達前提起上訴者，應於判決送達後10日內
補提上訴理由書（須附繕本）。
中　　華　　民　　國　　96　　年　　11　　月　　26　　日
                                書記官   劉音利
